【裁判字號】    89,台上,2414
【裁判日期】    890504
【裁判案由】    盜匪
【裁判全文】
最高法院刑事判決                              八十九年度台上字第二四一四號
    上  訴  人  甲○○
                乙○○
右上訴人等因盜匪案件，不服台灣高等法院中華民國八十九年二月十八日第二審判決
（八十八年度上訴字第四六七三號，起訴案號：台灣板橋地方法院檢察署八十七年度
偵字第一二七三一、一四四八四號），提起上訴，本院判決如左：
    主  文
上訴駁回。
    理  由
按刑事訴訟法第三百七十七條規定，上訴於第三審法院，非以判決違背法令為理由，
不得為之。是提起第三審上訴，應以原判決違背法令為理由，係屬法定要件。如果上
訴理由狀並未依據卷內訴訟資料，具體指摘原判決不適用何種法則或如何適用不當，
或所指摘原判決違法情事，顯與法律規定得為第三審上訴理由之違法情形，不相適合
時，均應認其上訴為違背法律上之程式，予以駁回。本件上訴人甲○○、乙○○上訴
意旨略稱：懲治盜匪條例為業經失效之法律，原審仍予援用，有適用法則不當之違法
。上訴人甲○○另稱：上訴人於第一審及原審均主張警訊時之供述並非出於任意性之
自白，原審對此未予調查，即採上訴人於警訊時之供述為判決基礎之一。上訴人乙○
○另稱：被害人許天來於警訊時曾稱案發當時，其身上另有現款新台幣（下同）二
十餘萬元，如上訴人二人當時確有施以強暴、脅迫手段，何以竟未取走或令其全部交
出，而僅取走二萬餘元，足徵上訴人二人並未對許天來施強暴、脅迫，許天來係不願
抗拒而非不能抗拒。另余聖賢前後所指，並不一致，原審採為判決基礎，於法有違。
又案發後，余聖賢並未向警報案，若非上訴人自行供出，警方何能僅依行動電話之通
聯紀錄查出上訴人之此部分犯行，原審僅以通聯紀錄，認此部分上訴人並非自首，亦
有未當云云。
惟查：原判決綜核被害人許天來、余聖賢之指訴，上訴人二人於警訊時之供述，卷附
贓物領據、鑑定書、通話明細表等證據，並參酌全案卷證資料，本於事實審法院推理
之作用，認定上訴人二人有共同連續意圖為自己不法之所有，以脅迫致使不能抗拒而
取他人之物之犯行（甲○○牽連犯電信法第五十六條第一項之盜用電信設備通信罪，
乙○○牽連犯槍砲彈藥刀械管制條例第十一條第四項之未經許可持有槍枝罪），已詳
細說明其採證認事之理由，所為論斷，亦均有卷內資料可資覆按，從形式上觀察，並
無違背法令之情形。而按：(一)現行懲治盜匪條例，係經立法程序於民國四十六年六月
五日修正公布施行，將第八條「依特種刑事案件訴訟條例審理」及第十條「施行期間
定為一年，必要時得以命令延長」之規定予以刪除，原第九條改為第八條，第十一條
改為第九條。經考刪除第十條有關限時法規定之立法本意，係為期遏止盜風，改善治
安，認本條例第一條至第七條及原第九條（修正後為第八條）均仍有施行之必要，因
將本條例由限時法改為經久施行之常態性刑事特別法，並重新調整條次，形式上雖稱
「修正」，實質上已具重新全部立法之性質，故本條例修正前雖有數次命令延長已逾
期，仍非可認已經失效。況本條例第二條甫經於八十八年四月二十一日修正公布，足
徵立法機關亦認本條例仍為現行有效之法律。原判決採為論處之依據，自無違法可言
。(二)綜觀第一審及原審全卷，並無上訴人甲○○主張其於警訊時之供述，並非出於任
意性之資料，其於第一審尤一再供稱：警訊所供為實在（第一審卷第一八三頁、第二
七三頁），原審提示其警訊筆錄詢有何意見時，亦稱：「沒有」，經記明筆錄在卷（
原審卷第七十六頁），乃於提起第三審上訴後，始指其於第一審及原審均已主張警訊
時之供述，並非出於任意性，原審未予調查云云，與卷內資料不相符合，此部分所指
，自非依據卷內資料而為指摘。(三)被害人許天來於警訊時除指陳被搶手錶一只、現款
二萬四千三百五十元及身分證等物外，並未供陳其身上另有二十餘萬元未被搶走。
上訴人乙○○此部分所指，尚嫌無據。矧上訴人甲○○既坦認其當時曾持槍威嚇，客
觀上已有脅迫行為，乃許天來主觀上因此陷於不能抗拒，所供亦符事理。況縱如乙○
○上開所指，許天來當時另有二十餘萬元現款，但因隱而未交出，或因未為上訴人
二人搜獲而未被強行取走，仍不得因此即認其當時係不願抗拒而非不能抗拒。(四)證人
前後之供述雖未盡一致，其或有矛盾之處，但法院衡情酌理，予以取捨，苟無違經驗
法則或論理法則，即不得率指為違法。本件依卷內資料，被害人余聖賢前後所指被害
經過，僅有繁簡之不同，並無矛盾，至所指被搶金額雖未盡一致，但原審衡情酌理予
以取捨，採信最有利於上訴人二人之供述，並已說明其取捨意見，茲上訴人對原審之
上開論斷，究係違背如何之經驗法則或論理法則，既未依據卷內資料為具體之指摘，
徒以余聖賢前後所供，並非完全一致，即指原審予以採信為違背法令，自非適法之第
三審上訴理由。(五)余聖賢被搶部分，係警方獲得線索，再自行動電話通聯紀錄查知上
訴人二人涉案，已據證人白木坤證述甚詳，並有通聯紀錄附卷可稽（第一審卷第二五
三頁、第二五六－一頁），上訴人二人亦均坦認該部分其二人並未自首（第一審卷第
二五四頁），原審據此認就此部分，上訴人乙○○並不符自首要件，於法自亦無違。
其餘上訴意旨或謂其等之行為尚不成立強盜罪，或摘取證人前後所供微末細節之不符
，據以指原判決未予查明，為違背法令云云，係以自己之說詞，為單純之事實上爭辯
，依首開說明，自均與法律規定得為第三審上訴理由之情形不相適合，其等之上訴違
背法令，應予駁回。
據上論結，應依刑事訴訟法第三百九十五條前段，判決如主文。
中      華      民      國    八十九    年      五      月      四      日
                              最高法院刑事第二庭
                                  審判長法官  莊  來  成
                                        法官  呂  潮  澤
                                        法官  謝  俊  雄
                                        法官  白  文  漳
                                        法官  蘇  振  堂
      右正本證明與原本無異
                                              書  記  官
中      華      民      國    八十九    年      五      月      八      日


司法院資訊處製作；財團法人民間司法改革基金會備份。
